臺灣高等法院高雄分院刑事判決
111年度上訴字第591號
上  訴  人  
即  被  告  潘聖璋


選任辯護人  毛鈺棻律師（法扶律師）
            鄭伊鈞律師(法扶律師)
            陳錦昇律師(法扶律師)
上列上訴人因毒品危害防制條例案件，不服臺灣屏東地方法院11
0年度訴字第537號中華民國111年5月27日第一審判決（起訴案號
：臺灣屏東地方檢察署110年度偵字第8640號；移送併辦案號：
臺灣屏東地方檢察署110年度少連偵字第75號），提起上訴，本
院判決如下：
    主  文
上訴駁回。
    理  由
壹、程序事項：
    刑事訴訟法第348條第3項規定：「上訴得明示僅就判決之刑
    、沒收或保安處分一部為之」。上訴人若明白表示僅就科刑
    事項上訴，第二審法院就不需再審查原審所認定之犯罪事實
    ，僅需調查關於量刑之事證（刑法第57條各款事由及加重減
    輕之事證），踐行量刑辯論，以作為論述原判決量刑是否妥
    適的判斷基礎。本件上訴人即被告甲○○（下稱被告）已明示
    只對原審之科刑事項提起上訴（本院卷第13至14頁、第52頁
    、第100頁），本院僅就原判決量刑是否妥適與應否諭知緩
    刑進行審判，至原審所認定之犯罪事實、所犯罪名及沒收部
    分，均不在本件之審判範圍，先此敘明。
貳、本案據以審查量刑妥適與否之原審所認定之犯罪事實、所犯
    罪名、宣告刑：
一、原審認定之犯罪事實:
　　甲○○明知內含4-甲基甲基卡西酮、甲基-N,N-二甲基卡西酮
    、硝西泮成分之毒品咖啡包為毒品危害防制條例第2條第2項
    第3款、第4款所列管之第三、四級毒品，依法不得販賣，且
    可預見毒品咖啡包係他人任意添加種類、數量不詳之毒品混
    合而成，縱其內可能含有第三、四級之毒品，仍不違背其本
    意，與少年楊○坪（民國94年5月生，真實姓名年籍詳卷，另
    案審理）、秦○璿（93年5月生，真實姓名年籍詳卷，另案審
    理）共同意圖營利，基於販賣第三、四級毒品之犯意聯絡，
    先由甲○○於110年8月31日0時21分前不詳時間，以如原判決
    附表一編號2所示之手機連結網際網路，並登入抖音軟體社
    群平台（下稱抖音平台）後，以帳號「@MID_1688」散布販
    賣含有不特定毒品成分之咖啡包之訊息，適有員警於110年8
    月31日0時21分許執行網路巡邏時查悉上情，而佯裝與甲○○
    、少年楊○坪聯繫毒品交易事宜，雙方復更換至WeChat通訊
    軟體（下稱微信）續為聯繫，再由甲○○以微信暱稱「火速支
    援 24H」與警達成30包、新臺幣（下同）1萬2,000元之價格
    販賣上開毒品咖啡包之合意，並約定於110年8月31日晚間在
    屏東縣○○鎮○○路00○0號前進行毒品交易。後經甲○○通知少年
    秦○璿、楊○坪，3人遂於同日22時許由少年楊○坪騎乘車牌號
    碼000-0000號普通重型機車搭載甲○○、少年秦○璿獨自騎乘
    車牌號碼000-0000號普通重型機車，共同前往上開交易地點
    ，正欲進行交易時，甲○○、少年秦○璿、楊○坪即為警當場逮
    捕而未遂，並扣得如原判決附表所示之物，而查悉上情。
二、所犯罪名：
　   按4-甲基甲基卡西酮、甲基-N,N-二甲基卡西酮、硝西泮分
     屬毒品危害防制條例第2條第2項第3款、第4款所列管之第
     三級、第四級毒品，禁止非法持有、販賣。而被告本案所
     販售如原判決附表編號1所示毒品咖啡包，經以抽驗方式送
     鑑定結果，驗出含有第三級毒品4-甲基甲基卡西酮、微量
     第三級毒品甲基-N,N-二甲基卡西酮及微量第四級毒品硝西
     泮成分等情，有內政部警政署刑事警察局110年12月13日刑
     鑑字第1108001481號鑑定書在卷可參(見原審卷第121頁、
     第127頁至第131頁)，且為被告及其辯護人所不爭執(見原
     審卷第376頁至第377頁)，既係同一包裝內摻雜含有二種以
     上之毒品，自屬毒品危害防制條例第9條第3項所稱之混合
     二種以上之毒品，而應適用其中最高級別毒品即第三級毒
     品之法定刑。是核被告所為，係犯毒品危害防制條例第9條
     第3項、第4條第6項、第3項之販賣第三級毒品而混合二種
     以上之毒品未遂罪。被告販賣第三級、第四級毒品前意圖
     販賣而持有第三級、第四級毒品之低度行為，為其販賣之
     高度行為所吸收，不另論罪。被告與少年秦○璿、楊○坪間
     ，就本案犯行有犯意聯絡及行為分擔，應依刑法第28條規
     定，論以共同正犯。至起訴書雖認被告與少年秦○璿、楊○
     坪共犯部分尚有兒童及少年福利與權益保障法第112條第1
     項前段之加重規定適用，然被告於案發時為18歲，並非滿2
     0歲之成年人，本無上開規定適用之餘地，惟經公訴檢察官
     於原審當庭更正不予加重(見原審卷第379頁)，此部分即無
     變更起訴法條之問題。
  三、關於刑罰加重減輕事由：
　　⒈被告販賣第三級毒品而混合二種以上之毒品，依毒品危害
      防制條例第9條第3項規定，應適用最高級別即販賣第三級
      毒品之法定刑加重其刑。　
　  ⒉被告已著手販賣第三級毒品而混合二種以上之毒品犯行之
      實施，然因佯裝為買家之員警自始欠缺購毒真意而不遂，
      為未遂犯，爰依刑法第25條第2項規定，按既遂犯之刑度
      減輕其刑。
　  ⒊毒品危害防制條例第17條第2項、第1項之說明：
　    ⑴按109年1月15日修正公布，同年7月15日生效施行毒品危
        害防制條例增訂第9條第3項規定：「犯前五條之罪（按
        即毒品危害防制條例第4條至第8條）而混合二種以上之
        毒品者，適用其中最高級別毒品之法定刑，並加重其刑
        至二分之一」，係考量毒品查緝實務，施用混合毒品之
        型態日益繁多，且因混合毒品之成分複雜，施用後所造
        成之危險性及致死率均高於施用單一種類者，為加強遏
        止混合毒品之擴散，乃增訂犯毒品危害防制條例第4條
        至第8條之罪，而有混合二種以上毒品之情形者，加重
        其刑至二分之一（立法理由參見）。又雖立法理由另指
        出：此項規定係就現今不同犯罪類型之個別犯罪行為予
        以加重，屬刑法分則加重之性質而成為另一獨立之罪等
        語。惟本罪僅係將想像競合犯從一重處斷之法律效果明
        定，仍係以同條例第4條至第8條之構成要件及法定刑為
        基礎，而加重各該罪法定刑至二分之一。就此以觀，行
        為人既就犯同條例第4條至第8條之罪自白犯行，對於以
        一行為犯之，而客觀上混合第二種以上毒品之事實縱未
        為自白，惟立法者既明定為單一獨立之犯罪類型，為避
        免對同一行為過度或重複評價，以符合罪刑相當原則，
        自無因科刑實質上等同從一重處斷之結果，而剝奪行為
        人享有自白減刑寬典之理。又同條例第17條第2項規定
        ：「犯第4條至第8條之罪於偵查及歷次審判中均自白白
        者，減輕其刑」，未將屬獨立罪名之同條例第9條第3項
        之罪列入，若拘泥於所謂獨立罪名及法條文義，認為行
        為人自白犯該獨立罪名之罪，不能適用上開減輕其刑規
        定，豈為事理之平，故應視就其所犯同條例第4條至第8
        條之罪有無自白而定(最高法院111年度台上字第1154號
        判決意旨參照)。
　   ⑵查被告就本案販賣毒品咖啡包之犯行，於偵查、原審準備
       程序及審理時均自白犯罪(見偵卷第349頁至第351頁、第
       481頁至第487頁、第527頁至第530頁、原審卷第21頁至
       第25頁、第89頁至第94頁、第241頁至第248頁、第361頁
       )，揆諸上開說明，應認被告所為自白合於毒品危害防制
       條例第17條第2項規定，爰依法減輕其刑。
 　4.被告同時合於上開多種刑之加重、減輕事由，爰依刑法第7
     0條、第71條第1項規定，先加後減之。
四、原判決量刑審酌：
　　原審審酌被告明知內含4-甲基甲基卡西酮、甲基-N,N-二甲
    基卡西酮、硝西泮成分之毒品咖啡包戕害人體身心健康，竟
    為圖己私利，找少年秦○璿、楊○坪共同實施本案販賣第三級
    、第四級毒品之行為，又其本欲販賣毒品咖啡包之數量為30
    包、價格約定為1萬2,000元，顯見數量非微且倘販賣成功，
    可獲得鉅額利益，犯後初始猶辭卸責，將其本案所為推咎於
    少年秦○璿(見偵卷第99頁)，其後雖能坦承犯行，然就其與
    共犯少年間之分工，供詞反覆且與共犯少年間之供述相互存
    有歧異，難認其態度良好，所為實屬不該；復考量其於本案
    中為主要決定且提供毒品咖啡包之角色、與共犯少年間之分
    工、犯罪動機、目的、手段、販賣次數為1次，暨本案為釣
    魚偵查、並未產生實害等情節，兼衡其於本院審理時自陳之
    智識程度、家庭生活及經濟狀況等一切情狀(見原審卷第379
    頁)，量處有期徒刑2年。並敘明被告本案並未構成累犯，且
    刑雖有依毒品危害防制條例第9條第3項加重，惟同時尚有依
    未遂犯、毒品危害防制條例第17條第2項規定予以減輕，刑
    度相較於原本7年以上之法定刑，已大幅減輕；況被告本案
    所欲販賣之毒品咖啡包為30包，數量甚多，倘成功流入市面
    ，造成之危害非輕。綜觀上情，實難認被告於本案所犯屬輕
    微，而無在客觀上足以引起一般同情而有情輕法重之情形，
    自無再依刑法第59條規定減輕其刑之餘地。經核原判決關於
    被告之量刑堪稱允當。
五、被告上訴意旨仍以原審未依刑法第59條關於情輕法重、堪以
    憫恕之規定，給予酌減其刑並諭知緩刑，有違刑罰罪刑相當
    原則及比例原則，指摘原判決量刑不當。選任辯護人亦為被
    告辯護稱：被告並無前科，犯後坦承犯行，表示悔悟，行為
    時年僅18歲，欠缺社會經歷，其因年輕法治觀念淡薄而罹此
    罪責，實值憫恕；另被告販賣次數僅有1次、數量及金額均
    不多，且尚未交易成功即為警查獲，所販賣之毒品均未流通
    市面，對社會尚未產生實際危害，堪認犯罪情節輕微，如令
    入監服刑，恐使沾染犯罪交流惡習，難期自新可能；再被告
    目前與從事油漆工工作，被告母親、祖母均有慢性病，需被
    告在家幫忙照料，爰請依刑法第59條酌減其刑並予緩刑等語
    。惟原審未依刑法第59條減輕其刑，已在判決理由內詳予敘
    明，而刑法第59條之酌量減輕其刑，必於犯罪之情狀，在客
    觀上足以引起一般同情，認為即予宣告法定低度刑期，猶嫌
    過重者，始有其適用。本案被告雖具無前科、犯後坦承犯行
    、行為時年僅18歲、販賣次數僅有1次、尚未交易成功、目
    前從事油漆工作、母親、祖母有慢性病等情狀，惟此等僅可
    為法定刑內從輕科刑之標準，非屬在客觀上足以引起一般同
    情，而可認為縱宣告法定低度刑期，猶嫌過重之情形，自不
    得據為酌量減輕之理由。又緩刑之宣告，除應具備刑法第74
    條第1項第1、2款之條件外，並須有可認為以暫不執行其刑
    為適當之情形，始得為之。故緩刑之宣告與否，固屬法院得
    依職權裁量之事項。惟法院行使此項裁量權時，必須符合所
    適用法規之目的，並受法律秩序之理念所指導，以達成公平
    、妥適之目標。查被告係以手機連結網際網路，登入抖音平
    台，散布販賣含有毒品之咖啡包訊息，其傳播力無遠弗屆，
    所欲販賣之數量、金額並非少數，復夥同未滿18歲之少年秦
    ○璿、楊○坪夜間騎乘機車遠赴屏東縣潮州鎮交易毒品，顯見
    被告法治觀念薄弱，亟待矯正，而其犯罪情節並非輕微，與
    一時失慮致罹刑章無再犯之虞之緩刑意旨亦有不符，難認為
    被告經此偵查、審理程序及刑之宣告，即可策勵自新，核無
    以暫不執行其刑為適當之情形，自不宜宣告緩刑。綜上，被
    告上訴意旨以原審未依刑法第59條規定酌減其刑並諭知緩刑
    ，指摘原判決不當，請求酌減其刑並為緩刑之宣告，核無理
    由，應予駁回。
據上論結，應依刑事訴訟法第368條，判決如主文。
本案經檢察官葉幸眞提起公訴，檢察官許怡萍到庭執行職務。
中　　華　　民　　國　　111 　年　　8 　　月　　25　　日
                  刑事第十庭    審判長法  官  陳中和
                                      法  官  任森銓
                                      法  官  陳松檀
以上正本證明與原本無異。
如不服本判決應於收受本判決後20日內向本院提出上訴書狀，其
未敘述上訴理由者，並得於提起上訴後20日內向本院補提理由書
狀（均須按他造當事人之人數附繕本）「切勿逕送上級法院」。
中　　華　　民　　國　　111 　年　　8 　　月　　25　　日
　　　　　　　　　　　　　　　　　　　書記官  熊惠津